【裁判字號】    98,上易,1246
【裁判日期】    981022
【裁判案由】    詐欺
【裁判全文】
臺灣高等法院刑事判決                98年度上易字第1246號
上  訴  人  臺灣臺北地方法院檢察署檢察官
上  訴  人
即  被  告  甲○○
選任辯護人  黃良池律師
上  訴  人
即  被  告  丙○○原名楊丙○○
上列上訴人因詐欺案件，不服臺灣臺北地方法院97年度易字第22
22號，中華民國98年5月1日第一審判決（起訴案號：臺灣臺北地
方法院檢察署96年度偵字第23568號），提起上訴，本院判決如
下：
    主  文
上訴駁回。
    事  實
一、緣臺東縣金峰鄉○○段374（民國88年9月20日分割增加374-
    1至374-20等共20筆）、375地號土地為福澤農林產業股份有
    限公司（下稱福澤農林公司）於56年11月18日向臺灣省衛生
    試驗所承租之國有土地，嗣於65年2月17日由臺東縣政府接
    管，福澤農林公司雖於83年5月31日向臺東縣政府提出續租
    申請，惟因受限於法令變更，福澤農林公司僅能承租至多50
    公頃，幾經福澤農林公司向臺東縣政府聲請協調由福澤農林
    公司指定之人員向臺東縣政府辦理承租，臺東縣政府始同意
    自91年起辦理換約。甲○○、丙○○明知福澤農林公司實際
    負責人丁○○於83年間與甲○○私自協議將臺東縣金峰鄉○○段374、375地號之部分土地交由甲○○撫管，惟甲○○就
    其所取得撫管權之土地向臺東縣政府申請訂立租賃契約時遭
    臺東縣政府退件，故未以其名義為合法之承租權人，亦未取
    得上開土地之所有權，適乙○○向丙○○埋怨其前向丙○○
    購買之靈骨塔位變賣不易，甲○○、丙○○竟共同基於意圖
    為自己不法所有之概括犯意聯絡，於88年1月間某日，由丙○○向乙○○勸誘以上開靈骨塔位換購上開土地興建休憩用
    小木屋，甲○○並向乙○○徉稱該筆土地為政府分配予甲○○，可出賣給乙○○等語，使乙○○誤信可向甲○○購買上
    開土地所有權，因而陷於錯誤，先於88年2月1日在臺東縣某
    處以長子林慶隆名義以新臺幣（以下同）7,000,000元之價
    格向甲○○購買臺東縣金峰鄉○○段374地號土地4公頃，並
    由甲○○書立將上開地號內土地4公頃賣予林慶隆之買賣契
    約書，丙○○則擔任契約見證人。月餘後甲○○、丙○○復
    承上開詐欺之概括犯意聯絡，向乙○○稱必須多購買2公頃
    之土地以利建築小木屋，使乙○○誤信可向甲○○購得上開
    土地所有權，又於88年3月30日在乙○○之住處以次子陳慶
    興之名義及2,880,000元之價格向甲○○購買上開地號內之
    土地2公頃，並由甲○○書立將上開地號內土地2公頃賣予陳
    慶興之買賣契約書及由丙○○擔任契約見證人。甲○○、丙○○又承前開詐欺取財之概括犯意聯絡，於89年間某日向乙○○佯稱轉讓之土地超過6公頃為由，要求乙○○另支付900
    ,000元，使乙○○誤信其將可購得其餘土地所有權而支付90
    0,000元予甲○○、丙○○。嗣於91年間甲○○遲未將上開
    土地過戶予林慶隆、陳慶興，反將林慶隆、陳慶興與臺東縣
    政府訂立臺東縣金峰鄉○○段374-10、375-7、375-9地號之
    租賃契約書交予乙○○，乙○○始知受騙。
二、案經乙○○訴請臺灣臺北地方法院檢察署檢察官偵查起訴。
    理  由
壹、證據能力方面：
一、證人即告訴人乙○○於檢察事務官前所為之陳述無證據能力
    ：
    按被告以外之人於檢察事務官、司法警察官或司法警察調查
    中所為之陳述，與審判中不符時，其先前之陳述具有較可信
    之特別情況，且為證明犯罪事實存否所必要者，得為證據。
    證人乙○○於檢察事務官前之陳述，因屬審判外之陳述，為
    傳聞證據，惟其於檢察事務官前之陳述整體而言，核與於本
    院審判中之證述相符，是其於檢察事務官前之陳述並不符合
    刑事訴訟法第159條之2有關傳聞例外之規定，不得作為認定
    本案犯罪事實有無之證據，並無證據能力，此時，當以證人
    乙○○於審判中之證述作為證據。
二、另按被告以外之人於審判外之言詞或書面陳述，除法律有規
    定者外，不得作為證據；又被告以外之人於審判外之陳述，
    雖不符同法第159條之1至第159條之4之規定，而經當事人於
    審判程序同意作為證據，法院審酌該言詞陳述或書面陳述作
    成時之情況，認為適當者，亦得為證據；又當事人、代理人
    或辯護人於法院調查證據時，知有第159條第1項不得為證據
    之情形，而未於言詞辯論終結前聲明異議者，視為有前項之
    同意，刑事訴訟法第159條第1項及第159條之5分別定有明文
    。查證人乙○○於偵查中在檢察官面前所為之證述，業經具
    結，且於原審到庭進行交互詰問，自得採為證據。又本案所
    引用之其餘卷證資料，均未經公訴人或被告爭執證據能力，
    且並無證據可認係公務員違法取得之情形，自均得作為本案
    證據。
貳、實體方面：
一、訊據被告甲○○固坦承先後與告訴人乙○○訂立買賣契約書
    並收受價金之事實不諱，惟矢口否認有何詐欺取財犯行，辯
    稱：告訴人訂約前其即告知此為國有土地，嗣公地放領時，
    告訴人即可以承租人名義向政府購買該土地云云，被告丙○○固不否認介紹告訴人與被告甲○○認識，並擔任買賣契約
    之見證人，惟矢口否認有何詐欺取財犯行，辯稱：簽立契約
    前被告甲○○已告訴告訴人該土地為國有，告訴人不可能誤
    認該土地為被告甲○○所有，而其於買賣契約書上故意將身
    分證字號、地址寫錯是為因避免在外做生意將真實身分資料
    流露出去惹上麻煩云云。被告甲○○之辯護人則以買賣契約
    應探究當事人之真意，被告甲○○與告訴人係買賣承租土地
    之權利，告訴人若不明瞭買賣標的之性質，應不可能先後與
    被告甲○○訂立2次買賣契約，並陸續支付價款，且告訴人
    除在92年間向國有財產局辦理原租約更新外，曾找第三人來
    購買該土地承租權，若認為係受被告甲○○詐騙，其事後反
    應與一般詐欺被害人均有所不同，況被告甲○○若有意詐騙
    告訴人，自應在買賣契約書上也留下假姓名、假身分證號等
    語資為被告甲○○辯護。
二、惟查：
(一)被告甲○○、丙○○明知臺東縣金峰鄉○○段374號土地並
    非被告甲○○所有，佯以上開土地係政府分配給甲○○，可
    以興建小木屋為由，先後於88年2月1日、88年3月30日將上
    開地號內土地4公頃、2公頃出賣予告訴人，告訴人以其子林
    慶隆、陳慶興名義與被告甲○○簽立買賣契約，並交付價值
    6,900,000元靈骨塔位、現金100,000元、支票面額共計2,
    880,000元以為價金，嗣後被告2人復以欲轉讓之土地超過契
    約所定面積6公頃為由，要求告訴人另給付900,000元，告訴
    人交付900,000元支票支付後，被告甲○○遲未將上開土地
    過戶予林慶隆、陳慶興，嗣於91年間始將臺東縣金峰鄉○○
    段374-10、375-7、375-9地號國有林地出租造林契約書交予
    告訴人，告訴人方知上開土地屬國有，其未取得所有權等情
    ，業經證人即告訴人於原審審理時證述綦詳（原審卷第199
    頁反面、第201頁、第202頁反面），並有臺東縣金峰鄉○○
    段374、374-10、375-7、375-9地號土地登記公務用謄本、
    臺東縣金峰鄉○○段374-10、375-7、375-9地號國有林地出
    租造林契約書各1份附卷可稽（95年度他字第9772號卷第11
    頁至第16頁、原審卷第37頁至第40頁）。次查，被告甲○○
    與告訴人於88年2月1日、88年3月30日訂立之買賣契約書為
    被告甲○○所寫，該契約中載明「甲方甲○○君位於台東縣
    金峰鄉○○段374號地內之肆公頃土地賣於乙方林慶隆君...
    第三期款於過戶、測量完畢日（以公務機關辦理手續登記為
    準）付」、「甲方甲○○君位於台東縣金峰鄉○○段374號
    地內之貳公頃土地賣於乙方陳慶興君...第三期款於過戶、
    測量付。以公務機關辦理手續登記為準」等語，亦為被告甲○○承認屬實（95年度他字第9772號卷第206頁），復有上
    開買賣契約書影本2份存卷可憑（95年度他字第9772號卷第4
    頁、第6頁）。再查，告訴人為購買上開土地4公頃，將告訴
    人所持有之北海福座公司之塔位權狀110張交付被告丙○○
    ，為購買上開土地2公頃，另交付面額為500,000元之票號SG
    0000000號、SG0000000號、SG0000000號、SG0000000號支票
    及面額為430,000元之票號SG0000000號支票、面額為450,00
    0元票號SG0000000號支票各1張，購買超過6公頃部分之土地
    交付面額200,000元票號SG0000000號、SG0000000號、SG00
    00000號、SG000000 0號支票及票號不詳之面額100,000元支
    票支付等情，亦經證人即告訴人於原審審理時證述明確（原
    審卷第202頁反面、第203頁），並有88年2月2日委託書、上
    開支票影本在卷可佐（95年度他字第9772號卷第7頁至第10
    頁、第20頁至第25頁、第167頁）。
(二)被告甲○○、丙○○雖辯稱與告訴人簽約前有將公有山坡地
    放領辦法及相關資料交給告訴人看，亦告知告訴人買賣的是
    土地撫管權，俟政府辦理公地放領時，可以以承租人名義向
    政府購買該土地，僅係因被告甲○○不諳法律用語，故在買
    賣契約書中誤載將「土地」而非「撫管權」賣給林慶隆、陳
    子慶云云，惟查：
  1.臺東縣金峰鄉○○段374、374-10、375-7、375-9等地號土
    地原係由臺灣省衛生試驗所管理，由福澤農林公司承租，嗣
    上開土地於65年2月17日由臺東縣政府接管，並向臺東縣政
    府繼續承租包含上開地號面積1,790.1062公頃之土地，租約
    於83年5月31日到期，福澤農林公司雖於租約期滿向臺東縣
    政府續租，惟延至87年財政部國有財產局以87年4月28日台
    財產局二字第8700852號函指示臺東縣政府辦理知本農場國
    有原野地清理清查現使用人複丈分割釐清現況後，福澤農林
    公司方得以其股東場員及撫管戶名義向臺東縣政府續租，迄
    至93年間完成續租程序，此有臺東縣政府98年3月17日府農
    林字第0980016821號函、臺灣省衛生試驗所、福澤農林公司
    合作經營知本農場合約、臺灣省衛生試驗所經營知本農場土
    地移交清冊、臺灣森林用地出租造林契約書、臺灣省台東縣
    公有山坡地出租造林契約書（臺東縣政府74年11月13日農林
    字第8292號函核准）在卷可稽（原審卷第192頁、第193頁、
    外放卷第3頁至第10頁反面），且證人即福澤農林公司實際
    負責人丁○○於83年間委託被告甲○○擔任福澤農林公司副
    場長處理承租土地被佔用、濫墾事宜，並約定撥交福澤農林
    公司向臺東縣政府承租含374、375地號土地共計110公頃予
    被告甲○○撫管作為費用，而所謂撫管即是撫育承租地林木
    之權利，福澤農林公司於83年2月28日已將原承租地要轉讓
    給場員的名冊送到臺東縣政府辦理換約，惟臺東縣政府以法
    令規定農林企業承租面積受到50公頃上限限制，須向省政府
    釋示是否得以換約為由退件，故租賃契約未改由被告甲○○
    向政府承租等情，亦經證人丁○○於原審審理時證述明確（
    原審卷第216頁至第219頁反面），足見被告甲○○於83年間
    自福澤農林公司取得臺東縣金峰鄉○○段374地號土地之撫
    管權後，因臺東縣政府不同意與福澤農林公司續約，以致被
    告甲○○亦遲無法就所取得撫管權之土地與臺東縣政府簽訂
    租賃契約，應可認定。被告甲○○於88年間與告訴人商議買
    賣契約時，既明知上開土地為國有，亦尚未向臺東縣政府訂
    立租賃契約，即不能以上開土地所有權人或承租權人自居。
  2.惟被告甲○○於88年2月1日與告訴人訂立之買賣契約書上記
    載「位於台東縣金峰鄉○○段374號地內之肆公頃土地賣於
    乙方」、「第三期款於過戶、測量完畢日（以公務機關辦理
    手續登記為準）付」，及於88年3月30日與告訴人訂立之買
    賣契約書內記載「位於台東縣金峰鄉○○段374號地內貳公
    頃土地賣於乙方」、「第三期款於過戶、測量付，以公務機
    關辦理手續登記為準」等文字，因移轉土地部分所有權須經
    地政機關測量鑑界後辦理分割登記，且契約內復記載「將土
    地賣於乙方」，客觀上已足以使人認為被告甲○○與告訴人
    訂立之買賣契約內約定之買賣標的係臺東縣金峰鄉○○段37
    4地號之土地所有權，及出賣土地之面積應經由測量後辦理
    分割過戶，買方之第三期價款則應於測量面積並辦理分割過
    戶登記時交付予被告甲○○等節，甚為明確，是自上開契約
    內容實無從得知買賣標的為被告甲○○、丙○○辯稱之土地
    撫管權。且自被告甲○○提出其同為將臺東縣金峰鄉○○段
    374地號與劉振興、高秀珠訂立之買賣合約書觀之，其內容
    記載「茲有甲○○君（以下簡稱甲方）座落於台東縣金峰鄉
    ○○段374地號內之土地願讓渡貳公頃給予劉振興君（以下
    簡稱乙方）撫管。...一、甲方須於現今承辦單位辦理複丈
    分割時，將374地號內貳公頃土地辦理給予乙方承租」、「
    茲有福澤公司甲○○君（以下簡稱甲方）座落於台東縣金峰
    鄉○○段374地號內之土地，讓渡與高秀珠君（以下簡稱乙
    方）撫管。...一、甲方須於現今承辦單位辦理複丈分割時
    ，將374地號內參點零玖公頃面積之土地辦理給予乙方承租
    」等語，此有買賣合約書2份存卷可參（原審第71頁至第76
    頁），相較於被告甲○○與告訴人訂立之買賣契約書，被告
    甲○○與劉振興、高秀珠訂立之買賣契約中已明確約定雙方
    買賣標的為撫管權，且被告甲○○需配合於土地複丈分割時
    將分割土地辦理由買受人向政府承租，足見被告確能分辨買
    賣土地所有權與買賣撫管權為二種不同之標的，不容混淆。
    反觀被告甲○○與告訴人之子林慶隆、陳慶興訂立之契約中
    並未記載「讓渡」、「撫管」、「辦理給予乙方承租」等足
    以辨識為撫管權之文字，而被告甲○○為一智識成熟之成年
    人，如其辯稱已向告訴人表明該土地為國有，所出賣者僅為
    撫管權一情屬實，豈有不知將買賣標的為撫管權記明於契約
    中以杜爭議，卻以不諳法律用語為由，推稱不知應將買賣標
    的為土地撫管權記明於與告訴人之子林慶隆、陳慶興之買賣
    契約中，孰能置信。足證被告甲○○、丙○○係以詐欺之手
    段而使告訴人陷於錯誤，因而與被告甲○○、丙○○訂立買
    賣契約並交付買賣價金甚明。
  3.本件土地買賣價金分別為7,000,000元、2,880,000元，金額
    非少，而告訴人竟未於簽立買賣契約前向地政機關查證臺東
    縣金峰鄉○○段374號土地之所有權是否屬被告甲○○所有
    ，顯然違背一般社會交易活動應有之常識，惟告訴人前曾向
    被告丙○○購買靈骨塔位，然因轉手不易，急欲賣掉靈骨塔
    位一情，此經告訴人與被告丙○○所述互核一致（原審卷第
    45頁、第198頁），告訴人既曾聽信被告丙○○之言購買不
    易出售之靈骨塔位，卻仍又經由被告丙○○之介紹向被告甲○○購買土地，顯見告訴人對被告丙○○仍存有信賴關係，
    再加以告訴人急欲將手中靈骨塔位出售，是以告訴人於被告
    丙○○介紹以靈骨塔位向被告甲○○換購土地時，未經加以
    查證即輕易相信該土地為被告甲○○所有，非無可能，更何
    況從被告甲○○所書立買賣契約書客觀上看，該買賣之標的
    顯係指土地所有權，是告訴人稱其因信任被告丙○○，誤信
    被告甲○○、丙○○所言出售者為土地所有權，應可採信。
    至告訴人之子林慶隆、陳慶興縱於92年間與財政部國有財產
    局就上開租賃土地換約（96年度偵字第23568號卷第64頁、
    第66頁、第68頁），惟告訴人既已支付價金予被告許凱暄、
    丙○○，事實上亦取得為期自83年6月1日至92年5月31日之
    土地租賃契約，是其向政府繼續承租上開土地，乃係避免損
    失鉅額買賣價金之合理行為，自不能反推告訴人當時即係向
    被告許凱暄、丙○○購買向政府承租上開土地之權利。且告
    訴人於原審審理時證稱其曾欲將上開土地脫手而找人購買等
    語在卷（原審卷第202頁），益見告訴人原無意購買土地承
    租權，否則告訴人何需將該筆土地承租權賣予他人？綜合上
    情，可知被告甲○○、丙○○與告訴人買賣上開土地時，並
    未告知告訴人該筆土地屬國有財產，告訴人顯然不知其向被
    告甲○○所購得僅為向臺東縣政府承租土地之權利至明。
  4.被告甲○○、丙○○雖又辯稱當時有告知告訴人所購買者為
    承租權，將來政府辦理公地放領時可以購買，告訴人係為將
    來可承領公地而向被告甲○○購買土地承租權云云。惟按86
    年8月13日訂定之公有山坡地放領辦法第5條第1項規定「公
    有山坡地放領對象，除第6條規定者外，為中華民國65年9月
    24日以前已承租該公有山坡地，至本辦法發布時仍繼續承租
    使用之農民、依法換約承租使用之農民或由其繼承人繼承承
    租使用之農民」，證人丁○○於83年間將福澤農林公司承租
    之上開土地讓由被告甲○○向臺東縣政府承租後，被告甲○○固可自由轉讓承租權利，此經證人丁○○證述明確（原審
    卷第219頁），被告甲○○於88年間乃將向臺東縣政府承租
    上開土地之權利出賣予告訴人之子林慶隆、陳慶興，惟林慶
    隆、陳慶興與臺東縣政府訂立之租賃契約僅追溯自83年6月1
    日起，此有臺東縣政府97年12月9日府農林字第0970 105113
    號函存卷可查（原審卷第86頁），是林慶隆、陳慶興與臺東
    縣政府訂立之租賃契約性質即屬新的租賃契約，其身分自與
    公有山坡地放領辦法第5條第1項規定「繼續承租使用之農民
    」、「依法換約承租使用之農民」、「由其繼承人繼承承租
    使用之農民」不合，而不符合公有山坡地放領辦法得以承領
    公有山坡地之要件。被告甲○○、丙○○雖辯稱告訴人係為
    將來得以承領公有山坡地而先購買土地承租權利云云，惟臺
    東縣金峰鄉○○段374-10、375-7、375-9地號土地未曾計畫
    辦理放領，而其未列入放領土地之原因係前於83年起臺東縣
    政府與農林公司之換約糾紛，亦有臺東縣政府97年12月9日
    府農林字第0970105113號函、98年3月17日府農林字第09800
    16821號函函覆明確（原審卷第86頁、第193頁），被告甲○○、丙○○如確有將公有山坡地放領辦法及該土地之歷屆權
    利變遷告知告訴人，縱使告訴人願意花費鉅資向被告甲○○
    購買僅有向臺東縣政府租賃土地之權利，何以未於買賣契約
    書中載明買賣標的為「向臺東縣政府承租土地之權利」，顯
    見被告甲○○、丙○○並未向告訴人告知上情，是被告甲○○、丙○○上開所辯，顯為卸責之詞，不足採信。
  5.被告丙○○明知告訴人購買之土地所有權係屬國有土地而非
    屬被告甲○○，被告甲○○僅自福澤農林公司取得向臺東縣
    政府承租該筆土地之權利，竟介紹告訴人向被告甲○○購買
    土地，其與被告甲○○間就上開詐欺取財犯行確有犯意聯絡
    及行為分擔無訛。且告訴人經被告丙○○介紹以其子林慶隆
    、陳慶興向被告甲○○購買上開土地，關係尚屬單純，被告
    丙○○既擔任上開契約之見證人，卻於買賣契約上填寫不實
    之身分證字號及地址，益徵其明知契約內容不實，唯恐事後
    遭追查其真實身份而故為不實填載，應可認定。
(三)綜上所述，被告甲○○、丙○○確實有為詐欺取財犯行，被
    告2人所辯均不足採，本件事證明確，被告2人之犯行堪以認
    定，應予依法論科。
三、查被告甲○○、丙○○行為後，刑法部分條文業於94年2月2
    日修正公布，並自95年7月1日起施行。按行為後法律有變更
    者，適用行為時之法律，但行為後之法律有利於行為人者，
    適用最有利於行為人之法律，現行刑法第2條第1項定有明文
    ，該條文係規範行為後法律變更所生新舊法律比較適用之準
    據法，是刑法第2條第1項本身雖經修正，但無比較新舊法適
    用之問題，應一律適用裁判時之現行刑法第2條第1項之規定
    ，為「從舊從輕」之比較。又新舊刑法關於刑之規定，雖同
    採從輕主義，惟比較時仍應就罪刑有關之共犯、未遂犯、想
    像競合犯、牽連犯、連續犯、結合犯，以及累犯加重、自首
    減輕暨其他法定加減原因（如身分加減）與加減比例等一切
    情形，綜其全部之結果，而為比較，再適用有利於行為人之
    法律處斷，而不得一部割裂分別適用不同之新舊法（最高法
    院24年上字第4634號判例意旨、95年第8次刑事庭會議決議
    參照）。準此：
(一)罰金刑部分：刑法第33條第5款關於罰金刑之規定亦修正公
    布，修正前刑法第33條第5款規定：「罰金：1元（銀元）以
    上」，並依現行法規所定貨幣單位折算新臺幣條例規定，以
    銀元1元折算新臺幣3元，修正後刑法第33條第5款則規定：
    「罰金：新臺幣1,000元以上，以百元計算之」，惟修正後
    刑法第33條第5款所定罰金刑最低數額，較之修正前提高，
    自以修正前刑法第33條第5款規定有利於被告甲○○、丙○○。
(二)連續犯部分：修正後刑法第56條連續犯之規定業經刪除，此
    雖非犯罪構成要件之變更，惟顯已影響行為人刑罰之法律效
    果，自屬法律變更，而修正後之刑法，既無連續犯得論以裁
    判上一罪之情形，所犯之數罪，應按其具體情形而可能論以
    數罪併罰，是比較新舊法結果，應適用較有利於被告甲○○
    、丙○○之行為時法律，即應依修正前刑法第56條論以連續
    犯。
(三)綜合上述各條文修正前、後之比較，以被告甲○○、丙○○
    行為時即95年7月1日修正施行前之刑法，較有利於被告甲○○、丙○○，自應依現行刑法第2條第1項前段規定，適用修
    正前刑法之相關規定予以論處。
(四)另按刑法第2條第1項係行為後刑事法律變更時，新、舊法之
    比較適用原則。依現行刑法規定，行為後法律有變更者，以
    適用行為時之法律為原則，適用最有利於行為人之行為後法
    律（包括裁判時法及中間法）為例外。此所謂適用最有利於
    行為人之法律，應將行為時之法律與中間法及裁判時之法律
    ，就罪刑有關之一切情形，綜其全部之結果而為整體之比較
    ，擇其最有利於行為人之法律，予以適用（參照最高法院93
    年度台上字第3278號及91年度台上字第5459號裁判意旨）。
    本件被告行為時，刑法第41條第1項前段，原規定為：「犯
    最重本刑為3年以下有期徒刑以下之刑之罪，而受6個月以下
    有期徒刑或拘役之宣告，因身體、教育、職業、家庭之關係
    或其他正當事由，執行顯有困難者，得以1元以上3元以下折
    算1日，易科罰金。」，然被告甲○○、丙○○行為後，該
    條項於90年1月10日修正施行，同月12日生效，規定為：「
    犯最重本刑為5年以下有期徒刑以下之刑之罪，而受6個月以
    下有期徒刑或拘役之宣告，因身體、教育、職業、家庭之關
    係或其他正當事由，執行顯有困難者，得以1元以上3元以下
    折算1日，易科罰金。」；嗣於95年7月1日再修正為：「犯
    最重本刑為5年以下有期徒刑以下之刑之罪，而受6個月以下
    有期徒刑或拘役之宣告者，得以新臺幣1,00 0元、2, 000元
    或3,000元折算1日，易科罰金。」，復依修正前罰金罰鍰提
    高標準條例第2條前段（現已刪除）規定，就其原定數額提
    高為100倍折算1日，則本件被告甲○○、丙○○行為後經比
    較結果，以被告甲○○、丙○○行為後，本次修法前之中間
    時法之易科罰金折算標準，即以銀元300元折算1日，經折算
    為新臺幣幣值後，以新臺幣900元折算1日，較有利於被告甲○○、丙○○。
四、核被告甲○○、丙○○所為，均係犯刑法第339條第1項之詐
    欺取財罪。被告甲○○、丙○○間就上開犯行有犯意聯絡及
    行為分擔，均為共同正犯。被告甲○○、丙○○先後多次詐
    欺取財行為，標的相似，時間緊接、犯罪構成要件相同，顯
    係基於概括犯意反覆為之，應依刑法第56條連續犯之規定論
    以一罪，並加重其刑。
五、原審以被告犯行明確，適用刑法第2條第1項前段、刑法第33
    9條第1項、修正前刑法第41條第1項前段，刑法施行法第1條
    之1第1項、第2項前段，修正前罰金罰鍰提高標準條例第2條
    ，中華民國96年罪犯減刑條例第2條第1項第3款、第7條、第
    9條之規定，並審酌被告二人利用告訴人急欲將所購買之靈
    骨塔脫手之心理，騙取告訴人之信任以靈骨塔加價換購土地
    ，致使告訴人事後無法取得土地所有權，惡性非輕，且犯後
    猶飾詞卸責，尚無悔意等一切情狀，認被告二人意圖為自己
    不法之所有，以詐術使人將本人之物交付，各處有期徒刑壹
    年，被告之犯罪時間在中華民國96年4月24日以前，合於中
    華民國96年罪犯減刑條例第2條第1項第3款之減刑條件，依
    法予以減刑為有期徒刑6月，並依中華民國96年罪犯減刑條
    例第9條之規定諭知如易科罰金，以銀元300元（即新臺幣90
    0元）折算壹日等，經核於法並無違誤，量刑亦屬妥適，檢
    察官上訴認被告犯行時間相隔甚久，不得認定為連續犯，然
    查其等係以同一方式，類似標的而為詐欺犯行，當認係以一
    概括犯罪計劃為之，檢察官容有誤會，被告上訴猶否認其犯
    行，亦不足採，其等上訴均無理由，應予駁回。
據上論斷，應依刑事訴訟法第368條，判決如主文。
本案經檢察官王壬貴到庭執行職務。
中    華    民    國    98    年    10    月    22    日
                  刑事第二十三庭    審判長法  官  許宗和
                                          法  官  潘進柳
                                          法  官  沈君玲
以上正本證明與原本無異。
不得上訴。
                                          書記官  彭于瑛
中    華    民    國    98    年    10    月    22    日
附錄：本案論罪科刑法條全文
中華民國刑法第339條
（普通詐欺罪）
意圖為自己或第三人不法之所有，以詐術使人將本人或第三人之
物交付者，處 5 年以下有期徒刑、拘役或科或併科 1 千元以下
罰金。
以前項方法得財產上不法之利益或使第三人得之者，亦同。
前二項之未遂犯罰之。


司法院資訊處製作；財團法人民間司法改革基金會備份。
